【裁判字號】    98,簡上,138
【裁判日期】    980910
【裁判案由】    違反保護令罪等
【裁判全文】
臺灣嘉義地方法院刑事判決             98年度簡上字第138號
上  訴  人  臺灣嘉義地方法院檢察署檢察官
被      告  甲○○
上列上訴人因被告違反保護令罪等案件，不服本院嘉義簡易庭中
華民國九十八年五月二十七日九十八年度嘉簡字第六八二號第一
審判決（聲請簡易判決處刑書案號：九十八年度調偵緝字第三號
、九十八年度偵緝字第二一五號），提起上訴，本院管轄之第二
審合議庭判決如下：
    主  文
上訴駁回。
    犯 罪 事 實
一、甲○○與乙○○曾為同居之男女朋友關係，具有家庭暴力防
    治法第三條第二款所定之家庭成員關係。(一)甲○○明知臺灣
    嘉義地方法院於民國九十七年六月二十七日，以九十七年度
    暫家護字第三四號民事暫時保護令裁定其不得對乙○○為騷
    擾、接觸、跟蹤、通信之聯絡行為；應遠離乙○○位於嘉義
    市○○路一八三號四樓三之住居所至少一百公尺。甲○○因
    不滿乙○○向法院聲請保護令，竟基於違反保護令及無故侵
    入住宅之犯意，於同年七月四日凌晨二時十分許，未經乙○
    ○同意，即擅自侵入乙○○位在嘉義縣中埔鄉三層村五號住
    處內，並以身體衝撞乙○○房間之房門後，進入乙○○房間
    對其咆哮，並質問為何向法院聲請保護令等語，以此侵入住
    宅騷擾方式違反上開民事暫時保護令之裁定。嗣經乙○○報
    警後，甲○○始離開現場。(二)甲○○知悉臺灣嘉義地方法院
    於九十七年八月二十九日以九十七年度家護字第三五八號核
    發民事通常保護令，裁定其不得對乙○○及其子江宗翰實施
    家庭暴力；不得對於乙○○為騷擾、接觸、跟蹤、通信之聯
    絡行為；應遠離乙○○於嘉義市○○路一八三號四樓三及嘉
    義縣中埔鄉三層村五號等住處至少一百公尺，該保護令之有
    效期間為一年。竟仍基於違反保護令及無故侵入他人住宅之
    犯意，於九十七年十二月十一日凌晨一時二十分許，未得乙
    ○○同意即無故侵入乙○○嘉義縣中埔鄉三層村五號住處客
    廳內，並質問乙○○為何不接電話，經乙○○要求其離開，
    甲○○仍執意不肯離去，以此未遠離乙○○住處及侵入住宅
    騷擾方式，違反上開民事通常保護令之裁定。嗣經乙○○報
    警處理而知悉上情。
二、案經乙○○訴由臺灣嘉義地方法院檢察署檢察官偵查後聲請
    簡易判決處刑。
    理  由
一、按被告以外之人於審判外之陳述，雖不符刑事訴訟法第一百
    五十九條之一至第一百五十九條之四之規定，而經當事人於
    審判程序同意作為證據，法院審酌該言詞陳述或書面陳述作
    成時之情況，認為適當者，亦得為證據。當事人、代理人或
    辯護人於法院調查證據時，知有第一百五十九條第一項不得
    為證據之情形，而未於言詞辯論終結前聲明異議者，視為有
    前項之同意，刑事訴訟法第一百五十九條之五定有明文。查
    被告甲○○於言詞辯論終結前，對於下述本院採為認定犯罪
    事實依據之各項證據之證據能力，均未聲明異議，復經本院
    於審理時逐一提示予被告表示意見，本院審酌該等證據之取
    得過程並無瑕疵，與本案待證事實間復具有相當之關聯性，
    以之為本案證據並無不當，自得採為本件認定事實之基礎，
    合先敘明。
二、被告甲○○於九十七年七月四日凌晨二時十分許，未經乙○
    ○同意，即擅自進入乙○○嘉義縣中埔鄉三層村五號住處房
    間內，對乙○○咆哮質問為何申請保護令；另於同年十二月
    十一日凌晨一時二十分許，再次未經乙○○同意，擅自進入
    乙○○上揭住處客廳，質問乙○○為何不接電話等情，業據
    被告於偵查中、原審及本院審理時坦承在卷，核與證人乙○
    ○於警詢、檢察官偵訊時之證述內容大致相符。再本院於九
    十七年六月二十七日，以九十七年度暫家護字第三四號核發
    暫時保護令，保護令內容為被告不得對乙○○為騷擾、接觸
    、跟蹤、通信之聯絡行為，應遠離乙○○位在嘉義市○○路
    一八三號四樓三之住居所至少一百公尺；於同年八月二十九
    日以九十七年度家護字第三五八號核發通常保護令，保護令
    內容為不得對乙○○及其子江宗翰實施家庭暴力，不得對於
    乙○○為騷擾、接觸、跟蹤、通信之聯絡行為，應遠離乙○
    ○於嘉義市○○路一八三號四樓三及嘉義縣中埔鄉三層村五
    號等住處至少一百公尺等情，有本院暫時保護令及通常保護
    令各一份在卷可參，而被告對其於九十七年七月四日、同年
    十二月十一日之行為均屬違反保護令之行為，亦據被告於原
    審、本院準備程序時坦認在卷，而被告雖於本院審理時改稱
    僅收到暫時保護令，不知有核發通常保護令云云。然本院核
    發之上述暫時保護令，即有載明「本裁定自核發時起生效，
    於聲請人撤回通常保護令之聲請、法院審理終結核發通常保
    護令或駁回聲請時，失其效力」，是被告既有收受本院核發
    之暫時保護令，應已知悉除暫時保護令外，本院尚進行通常
    保護令之核發程序，參以被告於偵查中陳稱核發暫時保護令
    之後，仍有與乙○○在一起，乙○○有時會行使保護令，有
    時不行使保護令等語，顯見被告應已自乙○○處，知悉保護
    令之核發情形及內容，被告對於保護令之內容，應非毫無所
    悉，其嗣後改稱不知通常保護令之內容，顯係卸責之詞，尚
    不足採。綜上，本件事證明確，被告之犯行堪以認定，應依
    法論科。
三、按家庭暴力防治法所稱「騷擾」者，謂任何打擾、警告、嘲
    弄或辱罵他人之言語、動作或製造使人心生畏怖情境之行為
    ，家庭暴力防治法第二條第三款定有明文。查被告甲○○與
    告訴人乙○○曾係同居男女朋友關係，二人有家庭暴力防治
    法第三條第二款所定之家庭成員關係。是核被告犯罪事實一
    (一)所為，係犯家庭暴力防治法第六十一條第二款之違反保護
    令罪及刑法第三百零六條無故侵入住宅罪；犯罪事實一(二)所
    為，係犯家庭暴力防治法第六十一條第二款、第四款之違反
    保護令罪及刑法第三百零六條無故侵入住宅罪。被告犯罪事
    實一(二)部分，雖於一次行為中違反該法第六十一條數款規定
    行為，惟法院依同法第十六條第三項、第十四條規定核發保
    護令者，該保護令內之數款規定，均係保護令之內容，僅係
    將其違反情形逐一列舉，被告如同時違反保護令內數款規定
    ，仍僅論以單一之違反保護令罪。再被告先後二次以一行為
    觸犯上開違反保護令、無故侵入住宅二罪，各為想像競合犯
    ，均應依刑法第五十五條之規定，從一重之違反保護令罪處
    斷。至被告所犯二次違反保護令罪，時間相隔五月之久，於
    時間上明顯獨立可分，應係基於各別犯意，且行為互殊，應
    分論併罰。
四、原審依卷附事證，以被告犯行罪證明確，依刑事訴訟法第四
    百四十九條第一項前段、第四百五十四條第二項、第四百五
    十一條之一第三項，家庭暴力防治法第六十一條第二款、第
    四款、第三十八條第一項、第二項第五款，刑法第十一條前
    段、第三百零六條、第五十五條、第五十一條第五款、第四
    十一條第一項前段、第七十四條第一項第一款，刑法施行法
    第一條之一第一項、第二項前段，逕以簡易判決分別判處被
    告有期徒刑二月、三月，如易科罰金，均以新臺幣一千元折
    算一日，應執行有期徒刑四月，如易科罰金，以新臺幣一千
    元折算一日，併以被告前未曾受有期徒刑以上刑之宣告，有
    臺灣嘉義地方法院檢察署刑案資料查註紀錄表及臺灣高等法
    院被告前案紀錄表可參，被告與告訴人關係時分時合，反覆
    不定，感情破裂尚非被告單方所導，被告已表悔悟，應知警
    惕，諒無再犯之虞，認前開所宣告之刑，以暫不執行為適當
    ，並宣告緩刑二年，緩刑期內付保護管束，復審酌被告對於
    家庭成員所為侵害程度，另依同法第三十八條第二項第五款
    規定，令被告於保護管束期間內，參加十八週之加害人處遇
    計劃，經核其認事用法均無違誤。上訴人即檢察官循告訴人
    聲請上訴意旨以被告嗣後仍有再犯，顯然毫無悔意，原審量
    刑過輕、不應給予緩刑，指摘原判決不當，請求撤銷改判云
    云，告訴人乙○○亦於本院審理時證稱：判決後被告仍有傳
    即時通訊息騷擾，原審判太輕也不應該給緩刑等語，並提出
    被告以電腦傳送之即時通訊息翻拍照片二張。惟按刑之量定
    ，係實體法上賦予法院得為自由裁量之事項，倘其未有逾越
    或濫用法律所規定裁量之外部及內部性界限，並符合法規範
    之體系及目的，遵守一般有效之經驗及論理法則，即不得任
    意指為違法（最高法院七十五年台上字第七○三三號判例參
    照）。原審基於調查審理所認定之事實，斟酌被告品行、犯
    罪之動機、目的、手段、所生損害等一切情狀而為量刑，並
    依刑法第五十七條所定各款犯罪情狀之規定，在法定刑度內
    而為量刑，妥適反應其所認定之犯罪事實與全案情節，尚無
    失出，且觀之告訴人提出被告傳送之即時通訊息照片，被告
    於九十八年六月六日傳送之訊息內容為「到現在還是不願意
    跟我聯絡嗎？還是你有其他的顧慮？」、同年月二十二日傳
    送之內容為「你現在身體有好些嗎？我現在過的很好今天騎
    車去摔車」、「有時間還是可以跟我聯絡又不是敵人」等情
    ，有告訴人提出之翻拍照片二張在卷可參，故被告傳送與告
    訴人之即時通訊息，內容均為簡短表達關心、釋放善意，應
    非無視法律及公權力，刻意再為違反保護令行為，參以被告
    本件犯行尚非暴力相向之危險暴行，危害較輕，原審審酌上
    情，認所宣告之刑以暫不執行為適當，併有諭知被告應完成
    十八週之加害人處遇計畫，已有給予加強輔導矯治，嗣被告
    完成十八週之加害人處遇計畫後，應可加強其情緒管理、溝
    通能力及法治觀念，本院認原審量刑及給予被告緩刑之宣告
    ，尚無不當，公訴人循告訴人意旨指摘原審量刑過輕、不應
    給予緩刑，為無理由，應予駁回。
據上論斷，應依刑事訴訟法第四百五十五條之一第一項、第三項
、第三百六十八條，判決如主文。
本案經檢察官廖俊豪到庭執行職務。
中    華    民    國    98    年    9     月    10    日
                  刑事第一庭  審判長法  官  許進國
                                    法  官  張志偉
                                    法  官  黃琴媛
以上正本證明與原本無異。
不得上訴。
中    華    民    國    98    年    9     月    10    日
                                    書記官  洪敏芳


司法院資訊處製作；財團法人民間司法改革基金會備份。
